【裁判字號】    96,再抗,7
【裁判日期】    970110
【裁判案由】    假扣押
【裁判全文】
臺灣高等法院高雄分院民事裁定           96年度再抗字第7號
再審聲請人  甲○○
代  理  人  王國傑律師
再審相對人  乙○○
上列當事人間聲請假扣押事件，再審聲請人對於中華民國96年9
月28日本院96年度抗字第272 號所為確定裁定聲請再審，本院裁
定如下：
    主  文
聲請駁回。
聲請訴訟費用由再審聲請人負擔。
    理  由
一、本件聲請再審意旨略以：再審相對人於聲請對再審聲請人之
    財產為本件假扣押時，僅就兩造間有債權債務關係為釋明，
    但並未釋明再審聲請人有何浪費財產，對財產為不利益處分
    ，移往遠地，逃匿無蹤或隱匿財產之假扣押原因，僅陳明願
    供擔保以代釋明，已與民事訴訟法第526 條第1 項後段須釋
    明「假扣押之原因」之規定不合。又事實上，再審聲請人乃
    滿進環保企業有限公司（下稱滿進公司）之負責人，有正當
    職業，而滿進公司經高雄市政府環保局許可在案，合法從事
    廢棄物清除業務，並向高雄港務局登記，於港區從事船舶廢
    油水之清除工作，長久以來均承接船舶廢棄物之清除工作，
    收益穩定。再審聲請人身為滿進公司之負責人，其報酬、股
    息和紅利之收入亦極為穩定，且其銀行存款和其他財產之狀
    況均屬正常，自無任何日後不能為強制執行或甚難執行之情
    形可言。乃臺灣高雄地方法院（下稱高雄地院）竟以96年度
    全字第24號裁定准再審相對人以新台幣（下同）26萬7,000
    元為再審聲請人供擔保後，得對再審聲請人之財產，在80萬
    元範圍內為假扣押。嗣再審聲請人以高雄地院前揭假扣押裁
    定未就相對人未釋明假扣押之原因，依民事訴訟法第526 條
    第1 項、第2 項、第523 條規定，應不得准為假扣押之規定
    予以查明，遽予准許，有違上揭規定而提起抗告，惟原確定
    裁定（即本院96年度抗字第272 號民事裁定）就再審相對人
    是否依民事訴訟法第526 條第1 項、第2 項、第523 條規定
    釋明假扣押之原因乙節竟隻字未提，僅以「相對人（即再審
    相對人）主張聲請人（即再審聲請人）未盡保管責任致相對
    人所有價值80萬元之拖船報廢，為此聲請假扣押，已據相對
    人提出船舶海事報告書影本、查封筆錄影本等證據釋明，至
    聲請人是否有侵害相對人之權利乙事，乃應待本案解決之問
    題，其據以對原裁定聲明不服，不能認為有理由」為由，駁
    回再審聲請人之抗告。實有違反民事訴訟法第526 條第1 項
    、第2 項及第523 條之規定，而有同法第507 條準用第496
    條第1 項第1 款適用法規顯有錯誤之再審事由。爰聲請再審
    求予廢棄本院96年度抗字第272 號確定裁定，並駁回再審相
    對人於確定前在高雄地院96年度全字第24號假扣押之聲請等
    語。
二、按債權人就金錢請求或得易為金錢請求之請求，欲保全強制
    執行者，得聲請假扣押。假扣押，非有日後不能執行或甚難
    執行之虞者，不得為之；請求及假扣押之原因，應釋明之；
    前項釋明如有不足，而債權人陳明願供擔保或法院認為適當
    者，法院得定相當之擔保，命供擔保後為假扣押。民事訴訟
    法第522 條第1 項、第523 條第1 項、第526 條第1 項、第
    2 項分別定有明文。次按當事人對於已經確定之裁定聲請再
    審。依民事訴訟法第507 條準用第496 條第1 項但書之規定
    ，不得以其已依抗告主張之事由為其聲請再審之理由，其知
    其事由而不為主張者，亦同。經查本件再審聲請人所主張前
    揭再審事由已於原確定裁定抗告程序中主張，並經本院駁回
    抗告確定在案，此經本院依職權調閱本院96年度抗字第272
    號假扣押抗告卷附抗告狀，裁定無訛（見該卷第3 頁、第4
    頁），是再審聲請人主張原確定裁定有違反民事訴訟法第52
    6 條第1 項、第2 項及第523 條之規定，而有同法第507 條
    準用第496 條第1 項第1 款適用法規顯有錯誤之再審理由，
    既已依抗告程序主張本件再審相對人聲請假扣押，並未釋明
    「日後不能執行或甚難執行之情形」等假扣押原因，而為攻
    擊防禦方法，揆諸前開說明，再審聲請人再執此事由為聲請
    本件再審之理由，即屬無理由。
三、又債權人釋明假扣押之原因至何程度始盡釋明之責，係審判
    法院如何認定事實之問題，非適用法規顯有錯誤之問題，不
    得據為聲請再審之理由。經查本件再審相對人於聲請對再審
    聲請人為假扣押時，除已釋明請求之原因外，並載明「債權
    人（即再審相對人）為避免將來前開損害賠償之訴（即本案
    訴訟）判決勝訴後，有難以執行之窘境」、「債權人如上開
    釋明若有不足，願供相當擔保」（以補釋明之不足）等假扣
    押之原因，（見臺灣高雄地方法院96年度執全字第4826號卷
    附民事假扣押裁定聲請狀）原確定裁定，認再審相對人已有
    釋明，僅係末盡而已，而命供擔保准予假扣押，於法並無不
    合，是揆諸首揭說明再審聲請人認再審相對人並未釋明假扣
    押之原因，且以之為適用法規顯有錯誤之再審理由聲請再審
    ，亦難認屬有據。
四、據上論結，本件再審之聲請顯為無理由，依民事訴訟法第50
    7 條、第502條第2項、第95條、第78條，裁定如主文。
中    華    民    國    97    年    1     月    10    日
                            民事第三庭
                                審判長法官   張國彬
                                法      官   鄭月霞
                                法      官   吳登輝
以上正本證明與原本無異。
本裁定不得抗告。
中    華    民    國    97    年    1     月    11    日
                                書  記  官   張明賢
                                                  w


司法院資訊處製作；財團法人民間司法改革基金會備份。
